臺灣臺中地方法院民事簡易判決  
111年度豐簡字第462號
原      告  林宥成  
被      告  郭瑞峯  

訴訟代理人  林鈺庭  
上列當事人間請求給付票款事件，本院於民國111年9月13日言詞
辯論終結，判決如下：
    主      文
一、被告應給付原告新臺幣300,000元。
二、訴訟費用由被告負擔。
三、本判決第1項得假執行。但被告如以新臺幣300,000元為原告
    預供擔保後，得免為假執行。
    事實及理由
甲、程序部分：被告經合法通知，未於最後1次言詞辯論期日到
    場，核無民事訴訟法第386條所列各款情事，爰依原告之聲
    請，由其一造辯論而為判決。
乙、實體部分：
壹、原告起訴主張：被告訴訟代理人林鈺庭於民國110年間，持
    被告所簽發、由林鈺庭背書，面額新臺幣（下同）30萬元之
    支票1紙（如附表所示，下稱系爭支票），向原告借貸同額
    款項，經原告如數交付林鈺庭。詎系爭支票於110年6月16日
    屆期後經原告於同日提示，竟因存款不足及拒絕往來戶而遭
    退票。爰依票據之法律關係，提起本訴。並聲明：被告應給
    付原告30萬元。
貳、被告抗辯則以：系爭支票因投資失利未能兌現後，林鈺庭即
    與原告另行協商還款，而將訴外人勝元有限公司開立、面額
    15萬元、發票日期110年10月15日之支票（票號A00000000號
    ）交付原告以為清償，該張支票已兌現；再另交付原告15萬
    元現金。是系爭本票擔保之債權30萬元，已全數清償完畢。
    並聲明：原告之訴駁回。
參、本院之判斷：
一、原告主張林鈺庭前向原告借貸30萬元，因而交付由被告簽發
    之系爭支票與原告收執，然屆期提示不獲付款，遭到退票等
    情，業據提出系爭支票影本及退票理由單為證（見本院司促
    卷第9頁至第11頁），且為被告所不爭執（見本院豐簡卷第6
    4頁至第65頁），堪信為真實。 
二、按票據行為，為不要因行為，執票人不負證明關於給付之原因之責任；且在票據上簽名者，依票上所載文義負責；支票發票人應照支票文義擔保支票之支付；票據債務人不得以自己與發票人或執票人之前手間所存抗辯之事由對抗執票人，票據法第5條第1項、第126條、第13條分別定有明文。復按支票乃文義證券及無因證券，證券上之權利義務悉依證券上所載文句而決定其效力，從而支票上權利，依支票文義而發生，與其基礎之原因關係各自獨立，支票上權利之行使不以其原因關係存在為前提，故其原因關係不存在或無效時，執票人仍得依支票文義行使其權利（最高法院49年台上字第334號判例意旨可資參照）。查兩造均不爭執原告執有之系爭支票係被告所簽發，由林鈺庭交付原告而取得，兩造間就系爭支票並非直接前後手關係（見本院豐簡卷第64頁至第65頁）。則依據票據之文義性及無因性，原告既執有被告所簽發之系爭支票，即得請求被告依系爭支票所載文義負票據責任。是原告依票據之法律關係，請求被告給付票款，自屬有據。
三、被告雖辯稱系爭支票債務已由林鈺庭悉數償還等語。經查：
　㈠按支票發票人、背書人對於執票人連帶負責，票據法第144條
    準用同法第96條第1項定有明文。另因連帶債務人中一人為
    清償、代物清償、提存、抵銷或混同而債務消滅者，他債務
    人亦同免其責任。民法第274條亦有明定。查系爭支票係經
    林鈺庭背書轉讓交付原告，為原告所自述在卷（見本院豐簡
    卷第100頁），並有系爭支票影本附卷可參（見本院司促卷
    第9頁）。從而，如連帶債務人中一人即背書人林鈺庭確有
    向原告清償款項，則按上開規定，被告自亦同免其責任。
　㈡然按對於一人負擔數宗債務而其給付之種類相同者，如清償
    人所提出之給付，不足清償全部債額時，由清償人於清償時
    ，指定其應抵充之債務；清償人不為前條之指定者，依左列
    之規定，定其應抵充之債務：一、債務已屆清償期者，儘先
    抵充。二、債務均已屆清償期或均未屆清償期者，以債務之
    擔保最少者，儘先抵充；擔保相等者，以債務人因清償而獲
    益最多者，儘先抵充；獲益相等者，以先到期之債務，儘先
    抵充；清償人所提出之給付，應先抵充費用，次充利息，次
    充原本；其依前2條之規定抵充債務者亦同，民法第321條、
    第322條第1、2款、第323條定有明文。經查：
　　⒈原告主張林鈺庭另於109年4月9日，向原告借貸款項40萬元
      ，因此將由訴外人新勝元有限公司開立、面額40萬元之支
      票（票號：MS0000000號）1張背書轉讓交付原告，並同時
      交付原告由林鈺庭開立、面額40萬元之本票（票號：WG00
      00000號）1張以為擔保乙節，業據提出前開票據影本附卷
      為佐（見本院豐簡卷第89頁）。被告雖未於最後1次言詞
      辯論期日到場，而未就此部分表示意見，然依被告訴訟代
      理人林鈺庭曾到庭陳稱除系爭支票外，另有向原告借貸他
      筆款項尚未清償完畢等語（見本院卷第65頁），堪認原告
      與林鈺庭間確有其他債務存在。則原告此部分主張，應屬
      有據。
　　⒉被告抗辯原告已兌現林鈺庭所交付面額15萬元之票號A0000
      0000號支票1張，並自林鈺庭處取得15萬元現金，共計30
      萬元等情，為原告所不爭執（見本院豐簡卷第65頁），應
      屬實情。然原告抗辯此30萬元係為償還前開林鈺庭於109
      年4月9日所借貸之40萬元債務（下稱系爭40萬元債務），
      而被告亦未舉證證明其於清償前開30萬元時，有指定其應
      抵充之債務。則依上開說明，即應依民法第322條所定之
      順序定其應抵充之債務。
　　⒊觀原告提出之票號MS0000000號支票，其到期日原為109年7月20日，經修改為110年7月20日；至票號WG0000000號本票發票日為109年4月9日，到期日則為109年7月9日（見本院豐簡卷第89頁）。對照系爭支票，到期日原為110年4月16日，嗣經修改為110年6月16日。則原告主張系爭40萬元債務係林鈺庭於109年4月9日所借，本訂於109年7月20日前償還，因林鈺庭僅部分償還其中30萬元，而將到期日修改為110年7月20日；至系爭支票擔保之30萬元債務，則係於110年間所借，訂於110年6月16日償還等情，應屬有據。而林鈺庭對原告之前開2筆票據債務均已屆清償期，亦無證據顯示有其他擔保，且該2 筆票據債務對林鈺庭而言，其因清償而獲益之多寡應無不同，依民法322條第2款後段之規定，以先到期之債務，儘先抵充。系爭40萬元債務既係於109年4月所借，原訂於109年7月20日到期；系爭支票擔保之債務則係於110年所借，原訂於110年4月16日到期，則林鈺庭所提出之上開30萬還款，自應先抵充先到期之系爭40萬元票據債務。而經抵充後，系爭40萬元票據債務仍餘10萬元未清償完畢。此與林鈺庭當庭陳稱仍另欠原告10萬元本金債務等語（見本院豐簡卷第65頁），亦屬相符。則原告主張系爭支票所擔保之30萬元債權，均尚未清償乙情，應屬可採。
　㈢據上，堪認被告辯稱系爭支票債務業經林鈺庭清償完畢乙節
    ，應無理由。　　
肆、綜上所述，系爭支票為被告所簽發，復未經被告舉證證明業
    已清償，被告自應依支票文義負發票人之清償責任。是原告
    本於票據之法律關係，請求發票人即被告給付30萬元，為有
    理由，應予准許。
伍、本件事證已臻明確，兩造其餘攻擊防禦方法及援引之證據，
    經審酌後，核與判決之結果不生影響，爰不一一論列，併此
    敘明。
陸、本件原告勝訴部分係就民事訴訟法第427條第2項第6款訴訟
    適用簡易程序所為被告敗訴之判決，依同法第389條第1項第
    3款之規定，應依職權宣告假執行。又被告固未陳明如受不
    利判決，願供擔保請准免為假執行，然本院在衡平原則下，
    爰依民事訴訟法第392條第2項規定，依職權諭知被告以相當
    金額為原告預供擔保後，亦得免為假執行。
柒、訴訟費用分擔之依據：民事訴訟法第78條。 
中　　華　　民　　國　　111 　年　　9 　　月　　29　　日
                      臺灣臺中地方法院豐原簡易庭
                                  法　官　段奇琬
以上正本係照原本作成。
如不服本判決，應於送達後20日內，向本院提出上訴狀並表明上
訴理由，如於本判決宣示後送達前提起上訴者，應於判決送達後
20日內補提上訴理由書（須附繕本）。如委任律師提起上訴者，
應一併繳納上訴審裁判費。
中　　華　　民　　國　　111 　年　　9 　　月　　29　　日
                                  書記官　王政偉
附表：
編號 票據號碼 發票日 發票人  票面金額（新臺幣） 提示日 １ KB0000000 號 110年6月16日 郭瑞峯  300,000元 110年6月16日